【裁判字號】    91,訴,3957
【裁判日期】    920516
【裁判案由】    清償借款
【裁判全文】
臺灣臺中地方法院民事判決  九十一年度訴字第三九五七號
    原      告  乙○○
    訴訟代理人  丙○○
    被      告  己○○
                甲○○
                戊○○
    兼  共  同
    訴訟代理人  丁○○  住臺中.
右當事人間請求清償借款事件，本院判決如左：
    主      文
被告己○○、戊○○、丁○○、甲○○應於繼承被繼承人蘇獎遺產之限度內連帶給
付原告新台幣貳佰萬元，及自民國八十八年七月一日起至清償日止，按年息百分之二
十計算之利息。
訴訟費用由被告連帶負擔。
本判決於原告以新台幣陸拾陸萬柒仟元供擔保後，得假執行。
    事      實
甲、原告方面：
一、聲明：求為判決除供擔保金額外如主文所示。
二、陳述略稱：訴外人蘇獎於民國八十八年六月三十日，向原告借款新台幣（下同
    ）二百萬元（下稱系爭借款），約定利息為每百元日息一角計算，詎蘇獎借得
    系爭借款後，並未清償，且其於九十一年五月二十五日過世，被告均為蘇獎之
    繼承人，迄今亦未清償系爭借款，屢向被告催討，均置之不理，本利迄未清償，
    為此提起本件訴訟，請求判決如聲明所示本金、利息（因約定利率逾民法規定，
    故以年息百分之二十計算）。
三、證據：提出戶籍謄本四份、匯款單、保證書及存摺交易紀錄各一份為證。
乙、被告方面：
一、聲明：請求判決駁回原告之訴。
二、陳述略稱：原告固曾口頭告知有借款予訴外人即被告之被繼承人蘇獎，然並未
    有任何借貸之證明，且蘇獎生前與原告間經常有資金往來，系爭匯款證明亦不
    足認有借貸關係，縱認系爭借款真正，亦為時效抗辯。又被告己○○、戊○○、
    丁○○三人已就蘇獎之遺產聲請限定繼承。
丙、本院依職權調取本院九十一年度繼字第七○四號卷宗。
    理      由
一、原告起訴主張：訴外人蘇獎於八十八年六月三十日，向原告借貸系爭借款，約
    定利息為每百元日息一角計算，詎蘇獎借得系爭借款後，並未清償，且其於九
    十一年五月二十五日過世，被告均為蘇獎之繼承人，迄今亦未清償系爭借款，
    屢向被告催討，均置之不理，本利迄未清償，為此提起本件訴訟，請求判決如聲
    明所示本金、利息（因約定利率逾民法規定，故以年息百分之二十計算）等語。
    被告則以：原告固曾口頭告知有借款予訴外人即被告之被繼承人蘇獎，然並未
    有任何借貸之證明，且蘇獎生前與原告間經常有資金往來，系爭匯款證明亦不
    足認原告與蘇獎有借貸關係，縱認系爭借款真正，亦為時效抗辯。
    又被告己○○、戊○○、丁○○三人已就蘇獎之
    遺產聲請限定繼承等語，以為置辯。
二、本件原告主張蘇獎向原告借貸系爭借款未清償等事實，已據其提出匯款單、保
    證書、存摺交易紀錄各一份為證，核屬相符。並據證人張寶傳、曾一峰於本院審
    理中分別證述明確（見本院九十二年四月三日準備程序筆錄），堪信為真實。被
    告雖辯稱該筆匯款應係原告與蘇獎間其他資金往來等語，惟就所辯該筆匯款係
    另筆借貸或有其他法律關係存在等情，並未舉證以實其說，其等所辯尚無足採。
三、按請求權，因十五年間不行使而消滅。但法律所定期間較短者，依其規定。次按
    利息、紅利、租金、贍養費、退職金及其他一年或不及一年之定期給付債權，其
    各期給付請求權，因五年間不行使而消滅。民法第一百二十五條、第一百二十六
    條分別定有明文。另按被上訴人既已對上訴人起訴，起訴狀繕本又於六十八年八
    月九日送達上訴人，自可認被上訴人已對上訴人為催告，且截至第二審更審言詞
    辯論之日止，為時逾一個月以上，縱本件借貸未定有返還期限，亦可認被上訴人
    之請求與民法第四百七十八條規定相符。最高法院七十年臺上字第二○一一號著
    有判例意旨可資參照。本件被告就系爭借款為時效抗辯，原告並未陳述及舉證證
    明系爭借款約定有清償期，惟查，原告於九十一年九月四日聲請對被告四人發支
    付命令，且該支付命令聲請狀繕本已於同年月二十三日送達被告，有送達證書四
    份在卷可憑，自可認為原告已對被告四人為催告。且截至本件言詞辯論之日九十
    二年五月二日止，已逾一個月以上，揭諸前開判例，縱本件借貸未定有返還期限
    ，亦可認被上訴人之請求與民法第四百七十八條規定相符。且查系爭借款係蘇獎
    於八十八年五、六月間向原告所借貸，揭諸上開法律規定，其本金部分返還請
    求權之消滅時效為十五年，每期利息部分之消滅時效則為五年，則本件原告依上
    開說明得請求系爭借款本金及利息之時點，均未逾上開時效期間，是被告所為時
    效抗辯，即無足採。
四、再按繼承人得限定以因繼承所得之遺產，償還被繼承人之債務。繼承人有數人，
    其中一人主張為前項限定之繼承時，其他繼承人視為同為限定之繼承。為限定之
    繼承者，其對於被繼承人之權利、義務，不因繼承而消滅。民法第一千一百五十
    四條定有明文。又限定繼承之繼承人，仍應繼承被繼承人之債務全額，僅以因繼
    承所得之遺產為限度，負償還責任，即限定繼承人非無債務，僅其責任有限而已
    。限定繼承債權人，得就債權全額為裁判上及裁判外一切請求。惟債權人起訴請
    求，繼承人如提出限定繼承之抗辯時，法院應為保留的給付（於繼承財產限度內
    為給付）之判決（最高法院八十六年度臺上字第二五八號判決參照）。查蘇獎
    已於九十一年五月二十五日死亡，有戶籍謄本在卷足憑。再查被繼承人蘇獎死
    亡後，雖僅由部分繼承人即被告戊○○、丁○○、己○○主張為限定繼承，業據
    本院調取本院九十一年度繼字第七○四號卷查閱屬實，依前開規定，其他繼承人
    即被告甲○○視為同為限定之繼承。從而，原告起訴請求被告等四人應連帶清償
    原告新台幣二百萬元之本金及遲延利息，於被告等四人繼承財產限度內，核屬正
    當。
五、綜上所述，原告依消費借貸及繼承之法律關係，請求被告等四人（於繼承財產限
    度內）連帶給付系爭借款二百萬元，及自八十八年七月一日起至清償日止按年息
    百分之二十計算之利息，為有理由，應予准許。
六、原告陳明願供擔保以代釋明，請求宣告假執行，經核無不合，爰酌定相當擔保金
    額准許之。
據上論結，本件原告之訴為有理由，依民事訴訟法第八十五條第二項、第三百九十條
第二項，判決如主文。
中      華      民      國    九十二    年      五      月    十六      日
                                臺灣臺中地方法院民事第四庭
~B    審判長法  官  張恩賜
~B          法  官  許秀芬
~B          法  官  戴博誠
右為正本係照原本作成
如對本判決上訴，須於判決送達後廿日內向本院提出上訴狀
中      華      民      國    九十二    年      五      月    十六      日
~B      法院書記官  蔡秀珍


司法院資訊處製作；財團法人民間司法改革基金會備份。
